【裁判字號】    90,交上易,139
【裁判日期】    900427
【裁判案由】    公共危險等
【裁判全文】
臺灣高等法院高雄分院刑事判決          九十年度交上易字第一三九號
    上訴人
    即被告  乙○○
右上訴人因公共危險等案件，不服臺灣澎湖地方法院八十九年度交易字第一九號中華
民國九十年四月二十七日第一審判決（起訴案號：臺灣澎湖地方法院檢察署八十九年
度偵字第三八四號），提起上訴，本院判決如左：
      主      文
上訴駁回。
      事實及理由
一、本案經本院審理結果，認第一審判決認事用法及量刑均無不當，應予維持，並引
    用第一審判決書記載之事實、證據及理由（如附件）。
二、被告不服原審判決，提起上訴，其上訴意旨略以：(1)被告酒測之結果，每公升酒
    精含量僅０．四六毫克，尚未達法務部八十八年五月十八日法八八檢字第００一
    六六九號函公告通知不能安全駕駛之０．五五毫克。(2)馬公分局警員使用之酒測
    器不合格，其測定值因有誤差，業經警方下令回收重新調整，請向澎湖縣警察局
    函查即甲。(3)被告喝酒未達酒醉程度，原判決依法加重，亦有未合。(4)被告並未
    撞擊告訴人，無何過失可言云云，指摘原判決不當。惟查(1)法務部上開函固指參
    考法國、美國之認定標準，對於酒精濃度呼氣已達每公升０．五五毫克，肇事率
    為一般正常人之十倍，認為已達「不能安全駕駛」之標準，但又稱：至於上揭數
    值以下之行為，如輔以其他客觀事實得作為「不能安全駕駛」之判斷時，亦應依
    法移送法辦處一刑罰，本件原判決以被告自承於肇事後渾然不覺，繼續駕駛車輛
    ，反而由車上乘客即證人陳佩琦發現此事，依此客觀事實，認定被告酒後注意能
    力、操控能力均已降低，達不能安全駕駛交通工具之程度，證人即警員陳裕龍所
    證被告當日情緒尚亢，但無神智不清狀況，但神智並未不清僅是語言，意識尚無
    障，與駕駛車輛所需注意，操控能力尚屬有間，不為被告有利之認定，核無不
    當。(2)警方所用酒測儀器縱略有誤差，但依上揭說甲，對本件認定不生影響，本
    院認無函查必要。(3)按道路交通管理處罰條例第八十六條第一項之酒醉駕車因而
    致人受傷，只要酒精濃度達每公升０．一五毫克以上即應加重，被告之酒精濃度
    已超過上開程度，原判決依法加重，並無不合。(4)被告之犯行，罪證甲確，原判
    決已在理由內詳予指甲，被告空言否認其有過失，自非可採。本件被告服用酒類
    ，不能安全駕駛動力交通工具而駕駛以及其過失致人於傷二者間有困果關係，原
    審依法論科均無不合，雖台灣省車輛行車事故覆護鑑定委員會鑑定結果，被害人
    丙○○繞越路邊停車未注意左後來車動態，為警事項因，另ＹＯ－６６７０號自
    小客車占用部分快車道停車與本案亦有因果關係，即二者亦有過失，惟被告為肇
    事主因，自不能因化人之與有過失而免除刑責，是被告上訴非有理由，應予駁回
    。又被告行為後，刑法第四十一條已修正為「犯最重本刑為五年以下有期徒刑之
    罪，而受六個月以下有期徒刑或拘後之宣告，因身體、教育、職業、家庭之關係
    ，或其他正當理由，執行顯有困難者，得以一元以上三元以下折算一日易科罰金
    ，但確有因不執行所宣告之刑，難收矯正之效或難以維持法秩序者，不在此限」
    ，被告所犯之罪，  最重本刑均在有期徒刑三年以下，自不生影響，併予敘甲。
三、據上論斷，應依刑事訴訟法第三百六十八條、第三百七十三條，判決如主文。
本案經檢察官邱榮藏到庭執行職務。
中    華    民    國         九十       年      八      月    三十一    日
                              臺灣高等法院高雄分院刑事第九庭
                             審判長法官  張甲松
                                        法官  陳吉雄
                                        法官  任森銓
右正本證甲與原本無異。
不得上訴。
                                      書記官  許信宗
中    華    民    國         九十       年      九      月      四      日
                                                                      Ｈ
附件
臺灣澎湖地方法院刑事判決                          八十九年度交易字第一九號
    公  訴  人  臺灣澎湖地方法院檢察署檢察官
    被      告  乙○○  女  二十五歲（民國○○○年○月○日生）
                        住：澎湖縣白沙鄉講美村一Ｏ二之四號
                        身分證統一編號：Ｚ000000000號
右列被告因公共危險等案件，經檢察官提起公訴（八十九年年度偵字第三八四號），
本院判決如左：
    主    文
乙○○服用酒類，不能安全駕駛動力交通工具而駕駛，處有期徒刑貳月，如易科罰金
，以參佰元折算壹日；又因過失傷害人，處有期徒刑參月，如易科罰金，以參佰元折
算壹日；應執行有期徒刑肆月，如易科罰金，以參佰元折算壹日。
    事    實
一、乙○○於民國八十九年七月六日晚間七時許，酒後呼氣酒精濃度達每公升零點四
    六毫克，注意力、操控能力均已降低，達不能安全駕駛動力交通工具之程度，竟
    仍駕駛車牌ＸＰ─二六七七號自用小客車，由澎湖縣馬公市○○路北往南方向行
    駛，行經該路二十七號前人車聚集處，本應注意車前狀況避免撞及路邊人車，且
    無不能注意之情形，但因酒醉關係，而疏未注意，擦撞同向行走於車道邊線上之
    行人丙○○，致丙○○倒地後受有尾骨、腰椎骨折等傷害。
二、案經丙○○訴由澎湖縣警察局馬公分局報請台灣澎湖地方法院檢察署檢察官偵查
    起訴。
    理    由
一、被告乙○○矢口否認有過失傷害，酒醉駕車等犯行，辯稱：其於告訴人丙○○受
    傷之時間、地點駕車行經該路段前，只有喝三口酒，駕車經過事發地點也有放慢
    車速，並注意告訴人及其妻陳麗芬之行走路線，當時並未撞到告訴人，且告訴人
    所受傷害位在脊椎處，顯與被告車前保險桿高度有所不同，可見不是被告所造成
    ，而被告駕車時精神狀態良好，並無酒醉不能駕駛汽車之情形云云。經查：
（一）被告於事實欄所載之時間地點，駕車行經肇事路段與告訴人身體擦撞之事實，
      業經告訴人指述甲確，並經現場證人即告訴人之妻陳麗芬、被告之女陳佩琦證
      述在卷，又有道路交通事故調查報告表、現場照片在卷足憑，且告訴人摔倒後
      ，陳麗芬隨即往前拍打被告行駛中之車輛，要求被告下車處理一節，亦為被告
      、陳麗芬所供證一致，衡情若非被告與告訴人發生事故，陳麗芬當時決無拍打
      告訴人車輛之理，是被告駕車撞及告訴人之事實，自堪認定。被告於首此警訊
      、八十九年九月十一日檢察官偵訊時自承與被告發生擦撞等語，又於其他多次
      訊問時供稱並未發生碰撞云云，反覆不定，自難採信。
（二）又車禍發生當時，是被告所駕車輛右前方保險桿撞及告訴人後，告訴人向前彈
      到另一路邊停車繼而倒地受傷之事實，亦經告訴人、證人陳麗芬分別陳甲在卷
      且衡情，告訴人及陳麗芬與被告事前素昧平生，並無突然於馬路上公然攀污指
      涉被告之虞，是告訴人及證人陳麗芬上述肇事過程之陳述，尚值採信。至於證
      人陳佩琦雖證稱是告訴人自己來撞被告所駕車輛後方云云，被告則辯稱車前保
      險桿高度與告訴人腰部受傷高度不同，告訴人之傷害非被告車輛造成云云。然
      而，若為告訴人偏離行走路線與被告所駕同向車輛相碰，應為告訴人手部遭到
      碰撞或腳步遭到車輪輾過，不應彈出倒地而需送醫，參以證人陳佩琦為被告之
      女，證詞難免迴護被告，上述所證即難輕信。而車輛保險桿高度雖與告訴人所
      受傷害部位高度有別，但告訴人所受傷害可能是被撞屈膝後腰部遭碰撞所致，
      或人身彈出後與路邊停車相碰，又或是最後頓坐倒地所致，究難以此認定告訴
      人所受傷害與被告所駕車輛無關。
（三）按汽車駕駛人飲酒後吐氣所含酒精成分超過每公升零點二五毫克以上者，不得
      駕車；又汽車行駛時，應注意車前狀況，隨時採取必要之安全措施，道路交通
      安全規則第一百十四條第二款、第九十四條第三項定有甲文。本件被告應注意
      且無不能注意上述規定之情形，竟於酒後呼氣酒精濃度高達零點四六毫克時駕
      車，有酒精測試單一紙在卷可稽，且行經人車聚集之肇事地點，應注意人車動
      態，防止碰撞情形發生，而依被告自承目視告訴人行走之情形下，仍未適時閃
      避，導致事故發生，其駕駛車輛之行為顯有過失，台灣省車輛行車事故覆議鑑
      定委員會九十年二月五日府覆議字第八九二五Ｏ三號鑑定結果亦同此意見。
（四）再被告自承駕車前飲酒，肇事後經酒測結果呼氣酒精濃度達每公升零點四六毫
      克，有酒精測試單一紙在卷可證，且本可閃避路邊行進之告訴人，竟未能為之
      ，業據認定如前，又自承於肇事後渾然不覺，繼續駕駛車輛，反而由車上乘客
      即證人陳佩琦發現此事，顯見被告酒後注意能力、操控能力均已降低，達不能
      安全駕駛交通工具之程度，所辯精神狀況良好云云，自無可採。另處理當日事
      故之警員陳裕龍雖證稱被告當日情緒高亢，但並無神智不清之狀況，但神智並
      未不清僅是語言、意識尚無障礙，與駕駛車輛所需之注意、操控能力尚屬有間
      ，不能據此為有利被告之認定。
（五）縱上所述，被告所辯，顯屬卸責之詞，不能採信。本件被告酒醉駕車肇事致人
      於傷之犯行，事證甲確，自堪認定。
二、核被告所為，係犯刑法第一百八十五條之三服用酒類不能安全駕駛動力交通工具
    罪及刑法第二百八十四條第一項前段過失傷害罪。被告酒醉駕車肇事，所犯過失
    傷害罪部分，應依道路交通管理處罰條例第八十六條規定加重其刑。被告所犯上
    述二項罪名，一為故意犯，一為過失犯，犯意各別，罪名不同，應予分論併罰。
    另被告自稱有託人報警並向處理事故之警員自首云云，惟依據交通調查報告表及
    澎湖縣警察局馬公分局九十年四月二十三日馬警分三字第三二五Ｏ號函所載，警
    方據報至現場處理前並不知悉本件肇事者即為被告，被告至多僅為陳報事故發生
    之事實而已，自難認為被告已經自首，而警方到場處理時，被告所駕車輛停放路
    中，有現場照片附卷可稽，故處理警員依當時情形，已有相當證據足以認定駕車
    之被告即為肇事者，屬已發覺之犯罪，況警方是依據現場證人之指述而尋獲被告
    ，亦非被告主動向警方投案，亦經告訴人陳淑芬陳述及馬公分局前述函載述甲確
    ，因此，被告並無自首減刑之事由，附此敘甲。爰審酌被告酒後駕車行經人車聚
    集處，對於公眾安全發生莫大危害，肇事後不僅未坦承犯行，且不斷推託卸責，
    前後供詞差異甚大，過失情節非輕等情形，就被告所犯二罪分別量處如主文所示
    之刑，並諭知易科罰金折算標準而定應執行之刑。
據上論斷，應依刑事訴訟法第二百九十九條第一項前段，刑法第一百八十五條之三、
第二百八十四條第一項前段、第四十一條第一項、第五十一條第五款，道路交通管理
處罰條例第八十六條第一項，罰金罰鍰提高標準條例第一條前段、第二條，判決如主
文。
本案經檢察官葉麗琦到庭執行職務。
中      華      民      國 九十      年      四      月  二十七    日
                                  臺 灣 澎 湖 地 方 法 院 刑 事 庭
                                        法      官  陳    介    安
右正本證甲與原本無異。
如不服本判決，應於判決送達後十日內，向本院提出上訴狀（須附繕本）。
中      華      民      國      九十      年      四      月    三十    日
                                        書  記  官  劉    竹    苞
刑法第一百八十五條之三：
服用毒品、麻藥藥品、酒類或其他相類之物，不能安全駕駛動力交通工具而駕駛者，
處一年以下有期徒刑、拘役或三萬元以下罰金。
刑法第二百八十四條第一項前段：
因過失傷害人者，處六月以下有期徒刑、拘役或五百元以下罰金。
道路交通管理處罰條例第八十六條第一項：
汽車駕駛人，無駕駛執照駕車、酒醉駕車、吸食毒品或迷幻藥駕車、行使人行道或行
經行人穿越道不依規定讓行人優先通行，因而致人受傷或死亡，依法應負刑事責任者
，加重其刑至二分之一。


司法院資訊處製作；財團法人民間司法改革基金會備份。
